【裁判字號】    99,司財管,60
【裁判日期】    991103
【裁判案由】    選任遺產管理人
【裁判全文】
臺灣彰化地方法院民事裁定            99年度司財管字第60號
聲  請  人  台灣土地銀行股份有限公司
法定代理人  丙○○
代  理  人  乙○○
關  係  人  財政部國有財產局臺灣中區辦事處
法定代理人  廖蘇隆
上列聲請人聲請對被繼承人甲○○選任遺產管理人事件，本院裁
定如下：
    主  文
選任財政部國有財產局臺灣中區辦事處為被繼承人甲○○（民國
44年12月8日出生，身分證統一編號：Ｚ000000000號，生前籍設
彰化縣二林鎮○○里○○○街86巷1號3樓）之遺產管理人。
程序費用新台幣壹仟元由被繼承人甲○○之遺產負擔。
    理  由
一、按繼承開始時，繼承人有無不明，而無親屬會議或親屬會議
    未於一個月內選定遺產管理人者，利害關係人得聲請法院選
    任遺產管理人，並由法院依法為公示催告。又按先順序繼承
    人均拋棄其繼承權者，準用關於無人承認繼承之規定，民法
    第1177條、第1178條第1項、第2項、第1176條第6項規定甚
    明。
二、本件聲請意旨略以：聲請人之債務人即被繼承人甲○○於民
    國（下同）97年5月29日發現死亡，其生前向聲請人借款，
    目前尚餘新台幣150406元整及自91年7月16日起至清償日止
    ，按年息5％計算之利息未清償，惟查被繼承人已無繼承人
    ，為期合法順利處分被繼承人名下財產，爰依法聲請選任遺
    產管理人等語。
三、經查，聲請人主張之事實，業據提出戶籍謄本影本、繼承系
    統表、債權憑證影本、本院家事庭函影本為證，經核無訛，
    並經本院依職權調閱本院97年度繼字第783號拋棄繼承卷宗
    ，查核明確，聲請人之主張堪信屬實。
四、次查，被繼承人之所有繼承人皆已拋棄繼承或已亡故，本院
    曾函請被繼承人之拋棄繼承人游蕙郡、陳春禮、陳春仁、陳
    春蘭、陳政墾表明是否有意願或提供適當之人選擔任本件之
    遺產管理人，而除陳政墾表明並無意願擔任外，其他並無回
    函。惟此類案件之被繼承人遺產管理尚涉及其債權人、受遺
    贈人債權實現，為了加強社會交易信賴性，落實債務人財產
    為債權之總擔保，不因其死亡而使債權實現發生困難，故遺
    產管理實具有公益性質，而國有財產局為國家管理財產機關
    ，負責全國國土或財產之管理事務，本質上負有為民服務之
    公益性質，不能純以遺產償還後仍有剩餘為其擔任遺產管理
    人之考量因素，況財政部國有財產局辦事細則第4條規定，
    該局設置「接收保管組」，掌理國有財產之清理、接管、登
    記、撥用及公用產管理，其轄下之「接管科」辦理事項包含
    「代管無人繼承遺產之登記及債權債務之清理」，足見代管
    無人繼承遺產事，本屬國有財產局執掌之事務，其復具有管
    理財產之專才，從而本院認為指定財政部國有財產局臺灣中
    區辦事處為被繼承人之遺產管理人應為適當，爰裁定如主文
    所示。
五、依非訟事件法第157條裁定如主文。
六、如對本裁定抗告，須於裁定送達後10日之不變期間內，向本
    院提出抗告狀，並繳納抗告費新臺幣1,000元。
中    華    民    國    99    年    11    月    3     日
                  家事法庭      司法事務官  劉俊佑

司法院資訊處製作；財團法人民間司法改革基金會備份。
